【裁判字號】    89,易,5441
【裁判日期】    900226
【裁判案由】    恐嚇取財等
【裁判全文】
臺灣高雄地方法院刑事判決                        八十九年度易字第五四四一號
    公  訴  人  臺灣高雄地方法院檢察署檢察官
    被      告  丙○○
    選任辯護人  邱芬凌
右列被告因恐嚇取財等案件，經檢察官提起公訴（八十九年度偵字第二０二二八號）
，本院判決如左：
    主  文
丙○○被訴恐嚇取財部分無罪。
其餘被訴部分（傷害部分）公訴不受理。
    理  由
一、公訴意旨略以：被告丙○○意圖為自己不法之所有，於民國八十九年九月六日上
    午九時許，持魚勾一支（勾魚貨用）及短刀一把，口戴口罩至高雄市新興區○○○路一之十一號勞福工會前，持魚勾毆打被害人乙○○左側頭部，並大聲喝令乙○○：「把錢拿出來」，被告見乙○○沒有回應，欲再用魚勾毆打蔡某時，為在
    場之甲○○將魚勾奪下，被告復從口袋內取出預藏之短刀反抗，並刺傷乙○○後
    逃逸，致乙○○受有頭部及左下腿挫裂傷，嗣於高雄市○○區○○街三二號前為
    警查獲，並扣得前揭魚勾及短刀。因認被告涉犯刑法第二百七十七條第一項傷害
    罪及第三百四十六條第三項恐嚇取財罪之未遂犯嫌。
二、無罪部分─被訴被訴恐嚇取財部分：
（一）按犯罪事實應依證據認定之，無證據不得推定其犯罪事實；又不能證明被告犯
      罪者，應諭知無罪之判決，刑事訴訟法第一百五十四條、第三百零一條第一項
      定有明文。又認定不利於被告之事實，須依積極證據，苟積極證據不足為不利
      於被告事實之認定時，即應為有利於被告之認定，更不必有何有利之證據，且
      告訴人之告訴，係以使被告受刑事訴追為目的，是其陳述是否與事實相符，仍
      應調查其他證據以資審認，最高法院著有三十年上字第八一六號判例、五十二
      年台上字第一三００號判例可資參照。
（二）按公訴人認被告丙○○涉有前揭恐嚇取財罪嫌，無非以被害人乙○○及在場證
      人甲○○於警訊中之陳述為其論據，惟訊之被告固坦承於右揭時地持魚勾毆打
      被害人之事實，惟堅決否認有恐嚇取財犯行，辯稱：乙○○前在麥寮工作時有
      打過伊，伊當日是去找乙○○報仇討回公道等語。經查；被害人於警訊中固陳
      稱伊當時與其他同事在高雄市新興區○○○路一之十一號勞福工會前討論工作
      時，突遭被告持魚勾由背後襲擊伊左側頭部，被告欲再打第二下時並出言：「
      你把錢拿出來」等語在卷，惟當時在場之目擊證人甲○○初於警訊時已陳稱伊
      當時並未聽見此語，嗣於本院審理時亦具結證稱：被告毆打乙○○時並未說話
      ，並稱：伊當時所在位置，被告如有出聲說話，應可聽見，惟伊並未聽見被告
      毆打乙○○時有說任何話等語在卷可佐（見本院九十年二月六日審判筆錄）。
      按證人甲○○前後證述均相同，且其與被告素不熟識，衡情應無袒護被告之理
      ，堪信其證詞為真實可採，足證告訴人此部分指訴並非真實，要難據為不利被
      告事實之認定。雖被告所辯曾遭被害人毆打，故乃意欲尋仇一節，固未據其提
      出證據以實其說，然由證人甲○○陳稱案發後確時聽見其它工人提及被害人曾
      毆打被告情事，且被告毆打被害人時，現場除被害人外，尚有五、六人與被害
      人在場一同閒聊，然被告唯獨針對被害人攻擊等情，亦據證人甲○○證述在卷
      ，顯見案發當時除被害人外，尚有多人在場，被告倘有恐嚇取財之不法意圖，
      豈會選擇人數眾多之地，且果若意欲取財，又可能單獨針對被害人一人為之，
      由被告獨獨針對被害人行兇，並未波及其餘在場之人一情，益徵被告所辯欲找
      被害人報仇一節，尚非全然不可採信，而告訴人與被告前既有宿怨，案發當時
      又遭被告尋仇毆傷，舊恨薪仇，警訊時因而挾怨報復虛偽陳述，亦甚屬可能。
      公訴人此部分之指訴，除依告訴人警訊所為之不實陳述外，別無其他積極之證
      據可資證明被告確有上開恐嚇取財犯行，自為遽為不利被告之認定，依前揭規
      定及判例意旨，既無積極證據證明被告犯罪，即應對被告為有利之認定，不必
      更有何有利之證據，且被告亦無自證無罪之義務，此部分自應為無罪之諭知。
二、不受理部分─被訴傷害部分：
    按告訴乃論之罪，未經告訴者，法院應諭知不受理之判決，刑事訴訟法第三百零
    三條第三款定有明文。公訴人認被告持魚勾毆打被害人頭部，另犯刑法第二百七
    十七條第一項傷害罪一節。依同法第二百八十七條前段之規定，須告訴乃論，然
    遍觀警卷及偵查卷內資料，並無被害人乙○○表明欲對被告提出傷害告訴之陳述
    ，雖其嗣經本院傳喚未到庭，而另行具狀陳明撤回本件傷害及恐嚇告訴，惟其前
    既無表明告訴之意，自無撤回之可言，是此部分仍應認未經合法告訴，爰依前開
    刑事訴訟法第三百零三條第三款規定，就公訴人起訴之傷害罪部分另為不受理判
    決之諭知。
據上論斷，應依刑事訴訟法第三百零一條、第三百零三條第三款，判決如主文。
中      華      民      國    九十      年      二      月    二十六    日
                                  臺灣高雄地方法院刑事庭
                                      法  官  陳淑卿
右為正本證明與原本無異。
如不服本判決，應於送達後十日內，向本院提出上訴狀。
                                      書記官  陳朝宗
中      華      民      國      九十      年     二     月    二十六    日


司法院資訊處製作；財團法人民間司法改革基金會備份。
